【裁判字號】    92,上訴,430
【裁判日期】    920527
【裁判案由】    偽造文書等
【裁判全文】
臺灣高等法院臺南分院刑事判決                                    行股
    上  訴  人
    即  被  告  甲  ○  ○
右列被告因偽造文書等案件，不服臺灣臺南地方法院九十一年度訴字第九００號中華
民國九十二年二月二十五日第一審判決（起訴案號：臺灣臺南地方法院檢察署九十一
年度偵字第六三九一號），提起上訴，本院判決如左：
    主      文
原判決撤銷。
甲○○連續行使偽造私文書，足以生損害於他人，處有期徒刑柒月。
偽造之丙○○印章壹顆、臺新國際商業銀行股份有限公司000000000000
00帳號存褶壹本、臺新國際商業銀行股份有限公司卡號000000000000
0000號金融卡壹張；臺新國際商業銀行股份有限公司存款業務申請書「簽章」欄
處、「申請人簽章」欄處、臺新國際商業銀行股份有限公司金融卡申請書「申請人親
筆簽名（章）」欄及「領取人簽章欄」處，偽造之丙○○署押及印文各壹枚；往來印
鑑資料卡「戶名（負責人）親筆簽名」欄處，偽造之丙○○署押及印文各壹枚；印鑑
卡「原留印鑑」欄、往來印鑑資料卡「印鑑」欄處，偽造之丙○○印文各壹枚；亞屴
電訊公司委託申請門號合約暨切結書「申請人」欄處，偽造之丙○○署押及指模各壹
枚；臺灣大哥大股份有限公司行動電話服務申請書柒份上下聯「申請人簽章」欄處，
偽造之丙○○署押及指模各壹枚（其中上聯壹份及下聯柒份均無指模）；臺灣大哥大
股份有限公司行動電話服務同意書柒份之上下聯「立同意書人姓名」欄處，偽造之丙○○署押及指模各壹枚（其中壹份無指模）；泛亞電信股份有限公司用戶申請書上下
聯「申請人簽名」欄處、ＡＮＮＣ２０２５刷刷專案用戶專案聲明書上下聯「立書人
」欄處，偽造之丙○○署押及指模各壹枚（其中下聯均無指模）；遠傳電信股份有限
公司行動電話服務申請書「申請人簽名」欄處、背面行動電話服務契約左上方處，偽
造之丙○○署押及指模各壹枚；遠傳電信股份有限公司行動電話暨網際網路服務申請
書「同意聲明」欄處，偽造之丙○○署押及指模各壹枚；和信電信股份有限公司行動
電話申請書貳份上下聯「申請人簽名」欄處、直接轉帳繳款授權書貳份上下聯「門號
申請人」欄、「授權人簽章」欄處，同意書二份「立同意書人姓名」欄處，偽造之丙○○署押及指模各壹枚，均沒收。
    事      實
一、甲○○於民國（下同）九十一年六月十八日上午，在臺南縣歸仁鄉○○路○段三
    一九巷五十八號一樓前，拾獲丙○○所有之國民身分證一張，明知該身分證係他
    人遺失之物（丙○○於同年月十四日交乃母郭李金量，於同年月十七日上午十時
    許，在上址住處遭不明竊賊竊取），竟意圖為自己不法之所有，予以侵占入己，
    並因知悉臺新國際商業銀行股份有限公司（下稱臺新銀行），與臺灣大哥大股份
    有限公司（下稱臺灣大哥大公司）共同推出促銷活動，以臺新銀行金融卡辦理臺
    灣大哥大公司行動電話門號，可享通話費優惠利率，及代辦行動電話之電訊公司
    為推廣行動電話門號，同意客戶利用優惠專案辦理門號後，將行動電話退回，由
    代辦行動電話之電訊公司，以現金收購之促銷專案有利可圖，竟基於行使偽造私
    文書及意圖為自己不法所有之概括犯意，先於同年月十九日上午，在臺南縣後甲
    圓環某刻印店，委請不知情之人，偽刻丙○○之印章一枚，旋前往臺南市○區○○路六六０號臺新銀行臺南分行，以丙○○名義，向該銀行行員曾嘉芬申請開設
    00000000000000號帳戶。並於臺新銀行存款業務申請書上方之「
    簽章」欄處、下方之「申請人簽章」欄處、臺新銀行金融卡申請書上「申請人親
    筆簽名（章）」欄及「領取人簽章」欄處，各偽造丙○○之署押一枚，再以該偽
    造之丙○○印章蓋用印文各一枚於該處，又於往來印鑑資料卡「戶名（負責人）
    親筆簽名」欄、金融卡背面，偽簽丙○○之署押各一枚，並使不知情之曾嘉芬於
    綜合存款存摺內頁「原留印鑑」欄處、印鑑卡、往來印鑑資料卡「戶名親筆簽名
    」欄下方及「印鑑」欄處，以該偽造之丙○○印章蓋用印文各一枚，致曾嘉芬陷
    於錯誤而同意其以丙○○名義開設上開帳號，其並因而取得該帳戶之存摺及卡號
    0000000000000000號之金融卡一張，並在該金融卡之背面偽造
    丙○○之署押一枚，均足以生損害於丙○○及臺新銀行對於帳戶管理之正確性。
    其又於同日上午十時三十分許，持該偽造之丙○○印章及拾得之丙○○國民身分
    證，至臺南縣永康市○○路一九五巷一二九號亞屴電訊公司，利用該公司上開專
    案活動，以丙○○名義申請行動電話，在亞屴電訊公司委託申請門號合約暨切結
    書「申請人簽章」欄處，偽造丙○○之署押一枚，進而持向亞屴電信公司辦理：
    申請臺灣大哥大公司門號七組（含行動電話七支），並在行動電話服務申請書
    七份之上下聯「申請人簽章」欄處，各偽造丙○○之署押及指模一枚（其中上聯
    一份及下聯七份均無指模），於同意書七份之上下聯「立同意書人姓名」欄處，
    各偽造丙○○之署押及指模一枚（其中一份無指模）。申請和信電信股份有限
    公司（下稱和信公司）門號二組（含行動電話二支），並在行動電話申請書二份
    之上下聯「申請人簽章」欄處、及直接轉帳繳款授權書二份之上下聯「授權人簽
    章」欄處、同意書二份之「立同意書人姓名」欄處，各偽造丙○○之署押及指模
    一枚。申請泛亞電信股份有限公司（下稱泛亞公司）門號一組（含行動電話一
    支），並在用戶申請書之上下聯「申請人簽名」欄、及ＡＮＮＣ２０２５刷刷專
    案用戶專案聲明書上下聯「立書人」欄處，各偽造丙○○之署押及指模一枚（其
    中下聯均無指模）。申請遠傳電信股份有限公司（下稱遠傳公司）門號二組（
    含行動電話二支），並在行動電話服務申請書二份「申請人簽名」處，偽造丙○○之署押及指模各一枚，又於影印之申請書背面行動電話服務契約左上方處為表
  示同意契約之內容，復偽造丙○○之署押及指模各一枚。以上共計申請十二組門
    號及行動電話，嗣於同日上午十二時四十五分許，其將前各該資料填具完畢，
    持交乙○○代為向各該行動電話公司申請手機及門號，尚未將各該偽造之申請資
    料轉送各該電信公司審核前，乙○○發覺其與丙○○之國民身分證照片不符，通
    知警察前來，當場將其捕獲始未得逞，足生損害於丙○○及各該電信公司，並當
    場扣得丙○○之國民身分證一枚、偽造之丙○○印章一顆、臺新銀行存褶一本、
    及臺新銀行金融卡一張。
二、案經乙○○、丙○○訴由臺南縣警察局永康分局報請臺灣臺南地方法院檢察署檢
    察官偵查起訴。
    理      由
一、上訴人即被告甲○○右揭連續行使偽造私文書等犯罪事實，已迭據其先後在警訊
    及歷次偵審中供承不諱，核與告訴人乙○○在警訊及歷次審理中，及告訴人丙○○在警訊中，所指訴之情節，暨證人曾嘉芬在警訊中所證述之情節相符，並有經
    警所查獲之告訴人丙○○國民身分證一張、偽刻之被害人丙○○印章一顆、臺新
    銀行存款簿一本、金融卡一張扣案，及經查證所調取之上開事實欄所載之各有關
    印鑑卡、申請書、同意書、切結書、聲明書、授權書等文件，分別附於警卷及原
    審卷足稽，事證已甚明確，被告之犯行至堪認定，應予依法論科。
二、按偽造私文書罪，以足生損害於公眾或他人為其構成要件之一。所謂足生損害，
    係指他人事實上有因此受損害之虞而言，苟偽造行為完成而具備上項要件，罪即
    成立。而所謂偽造行為完成而具備上項要件，係指偽造之文書已足以表示被告期
    望之一定內容之意義，而他人事實上有因此受損害之虞而言，尚非指文書之內容
    必須完全填具完成為要件，如被告之文書雖未完全填具完成，然觀其內容已足以
    表示被告期望之一定內容，且他人事實上有因此受損害之虞者，亦應認為其偽造
    文書之行為已經完成。被告委託亞屴電訊公司向臺灣大哥大等公司，申請行動電
    話及門號，已於亞屴電訊公司之委託申請門號合約暨切結書上，及臺灣大哥大等
    公司之申請書等資料上，偽造被害人丙○○之署押及指紋，並交付乙○○代為填
    寫資料上之其他內容，雖部分申請書等資料尚未完全填具完成，惟依其內容觀之
    ，已足以表示被告申請各該電話及門號之意思，亦足使告訴人丙○○及亞屴電訊
    公司及臺灣大哥大等公司受損害之虞，應認被告所為此部分犯行，已該當於行使
    偽造私文書之犯罪構成要件。另被告以上開偽造申請書之方式，持向臺新銀行開
    戶申請告訴人丙○○之金融卡，亦足生損害於告訴人丙○○及臺新銀行。核被告
    所為各該偽造文件憑以申請開戶及行動電話之犯行，均係犯刑法第二百十六條、
    第二百十條之行使偽造私文書罪。其拾得告訴人丙○○之國民身分證，將之侵占
    入己，核係另犯刑法第三百三十七條之侵占遺失物罪。其以上開偽造之資料詐取
    臺新銀行之存摺及金融卡，係犯刑法第三百三十九條第一項之詐欺取財既遂罪；
    以上開偽造之資料向亞屴電訊公司及臺灣大哥大等公司，詐請行動電話及門號，
    未生取得電話及門號之結果，係犯刑法第三百三十九條第三項、第一項之詐欺取
    財未遂罪。其取得金融卡後在該卡之背面偽簽告訴人丙○○之姓名，亦足生損害
    於告訴人丙○○，係另犯刑法第二百十七條第一項之偽造署押罪。其央請不知情
    之人偽刻告訴人丙○○之印章，及使不知情之臺新銀行承辦人員，蓋用偽造之告
    訴人丙○○印文，於印鑑卡及存摺之封面內頁上，均為間接正犯。其偽造告訴人
    丙○○之印章、署押、印文於各該偽造之文件等行為，均係偽造私文書之部分行
    為；其偽造私文書後復持以行使，其偽造之低度行為，亦已進而為行使之高度行
    為所吸收，均不另論罪。其先後多次行使偽造私文書犯行，與及一次詐欺取財既
    遂及一次詐欺取財未遂犯行，二者各均時間緊接，犯罪構成要件復相同，顯均各
    係基於概括犯意反覆而為之，應各依連續犯規定以一罪論，分別以連續行使偽造
    私文書及連續詐欺取財既遂罪斷，並均依法各加重其刑。其所犯上開連續行使偽
    造私文書、侵占遺失物、連續詐欺取財、及偽造署押四罪間，具有原因目的或行
    為結果之牽連犯關係，應從一重之連續行使偽造私文書罪處斷。其在金融卡背面
    偽造署押之犯行，雖未據起訴，惟因與已起訴之行使偽造私文書、詐欺等事實，
    具有裁判上一罪之牽連犯關係，為起訴效力所及，本院自應依法併予審判。
三、原審認被告罪證明確，因予論罪科刑，固非無見。惟查原判決將臺新銀行之金融
    卡誤為ＶＩＳＡ信用卡，已有錯誤；且原判決就被告在該金融卡背面偽簽告訴人
    丙○○之簽名部分，未併論以偽造署押之罪名，及就主文所示部分偽造之印文及
    指模，未依法併予宣告沒收，亦均有未合。被告上訴意旨，指摘原判決認其申請
    信用卡不當，即為有理由，且原判決復有上開可議之處，自屬無可維持，應由本
    院將原判決予以撤銷改判。爰審酌被告之素行、犯罪之動機、目的、方法、對社
    會金融秩序所生危害、及其犯後態度等一切情狀，仍對其量處有期徒刑七月，以
    資懲儆。扣案之臺新銀行存褶一本、及臺新銀行金融卡一張，為被告所有供犯罪
    所得之物，應依刑法第三十八條第一項第三款之規定，併予宣告沒收。另偽造之
    丙○○印章一顆，及上開各該文件上偽造之丙○○署押、印文、指模，不問屬於
    犯人與否，亦均應依刑法第二百十九條之規定，併予宣告沒收。至臺新銀行存褶
    內頁偽造之丙○○印文、及臺新銀行金融卡背面偽造之丙○○署押，因各該存褶
    及金融卡既經沒收在案，爰不另就各該偽造之署押重複諭知沒收；又臺新銀行金
    融卡申請書左上方「中文姓名」處、亞屴電訊公司之委託申請門號合約暨切結書
    上方之「申請人」處之丙○○簽名，因僅係表示申請人之姓名，尚非署押，亦不
    另為沒收之諭知，均併此敘明。
四、至公訴意旨另認被告尚有申請遠傳公司門號二組（含行動電話二支），並於各該
    行動電話服務申請書上，偽造告訴人丙○○之署押，因認其此部分亦犯有行使偽
    造私文書等罪嫌云云部分。因依卷附之資料顯示，被告僅申請二支遠傳公司電話
    ，並非四支，已如上述，且告訴人乙○○復在原審及本院供稱：被告係於申請遠
    傳公司電話時，即為伊發覺所提出之國民身分證照片與其本人不符，旋報警將其
    捕獲，並即時將其所填具之申請文件二份送交警方處理，此外在伊公司裡並未再
    發現其他之申請書，當初伊在警訊時稱係申請四支，應係口誤等語明確，顯見被
    告應僅申請遠傳公司二支電話，而非四支無疑。其被訴此部分犯罪，應屬不能證
    明；惟因與上開成罪部分，具有裁判上一罪之連續犯關係，依審判不可分之原則
    ，爰不另於主文為無罪判決之諭知，亦附此敘明。
五、據上論斷，應依刑事訴訟法第三百六十九條第一項前段、第三百六十四條、第二
    百九十九條第一項前段，刑法第五十六條、第二百十六條、第二百十條、第二百
    十七條第一項、第三百三十七條、第三百三十九條第一項、第五十五條、第二百
    十九條、第三十八條第一項第三款，罰金罰鍰提高標準條例第一條前段，判決如
    主文。
本案經檢察官邱克斌到庭執行職務。
中      華      民      國      九十二    年      五    月    二十七    日
                                  臺灣高等法院臺南分院刑事第二庭
                                      審判長法官游  明  仁
                                            法官  蘇  重  信
                                            法官  林  永  茂
右正本證明與原本無異。
如不服本判決，應於判決送達後十日內向本院提出上訴狀，其未敘述理由者並應於提
出上訴狀後十日內向本院補提理由書（應附繕本)。
                                      法院書記官  劉  岳  文
中      華      民      國      九十二    年      五    月    二十七    日
刑法第二百十六條：
行使第二百十條至第二百十五條之文書者，依偽造、變造文書或登載不實事項或使登
載不實事項之規定處斷。
刑法第二百十條：
偽造、變造私文書，足以生損害於公眾或他人者，處五年以下有期徒刑。


司法院資訊處製作；財團法人民間司法改革基金會備份。
